最高法院刑事判決　　　　　　　　　　　　　　　八十六年度台上字第五○七九號
　　上　訴　人　甲○○
　　　　　　　　陽生製藥工業股份有限公司
　　代　表　人　甲○○
右上訴人等因違反藥事法案件，不服台灣高等法院高雄分院中華民國八十五年七月三
十日第二審判決（八十五年度上訴字第六一三號，起訴案號：台灣屏東地方法院檢察
署八十四年度偵字第五九三一、七三三八號），提起上訴，本院判決如左：
    主  文
原判決關於甲○○部分撤銷，發回台灣高等法院高雄分院。
其他上訴駁回。
    理  由
一甲○○部分：
本件原判決認定上訴人甲○○係設於屏東市○○路三八一號陽生製藥工業股份有限公
司（以下簡稱陽生公司）之代表人，陽生公司於民國八十二年十二月二十九日，經行
政院衛生署以衛署成製字第○○九五八七號藥品許可證核准生產之「陽生人參龜鹿藥
酒」，其成分為龜板、鹿角、枸杞子、人參、冰糖，上訴人為使陽生公司獲得厚利，
即基於製造偽藥之犯意，於八十四年三月間，利用不知情之公司員工，在上址之陽生
公司內，製造不具人參、枸杞子二種藥材，所含有效成分之名稱與核准不符之「董公
藥酒」二百五十箱，共三千瓶，其間陽生公司聲請行政院衛生署准予變更品名為「董
公藥酒」而未獲得同意變更，上訴人在未獲得變更品名前，即將上開製造之部分「董
公藥酒」，透過台南市之明宙藥品有限公司，以每瓶新台幣（下同）二百五十元之價
格，轉售予台北縣新莊市○○路一三二之四號之一浩實業有限公司（下稱一浩公司）
，嗣於同年五月二十四日下午，經法務部調查局台北市調查處調查員在一浩公司內查
扣得「董公藥酒」一千三百九十八瓶（即一一六‧五箱），始循線查出上情。上訴人
於八十四年五月二十三日經行政院衛生署核准變更品名為「陽生董公藥酒」後，即將
上開未售出之「董公藥酒」改裝為「陽生董公藥酒」名稱，繼續對外出售該批偽造之
藥酒，於八十五年二月十四日下午三時許，再為保安警察第三總隊第三大隊員警會同
台灣省菸酒公賣局屏東分局人員，持檢察官核發之搜索票，在上址搜得上開陽生公司
所有偽造之「陽生董公藥酒」八瓶等情。因而撤銷第一審之判決，改判論處上訴人製
造偽藥罪刑，固非無見。
惟查原判決於事實欄認定上訴人利用不知情之陽生公司員工，於八十四年三月間，在
公司內製造偽藥「董公藥酒」二百五十箱，共三千瓶，但於理由中卻認定係二百七十
九點五箱（見原判決正本第六面第四行），彼此不符，顯有理由矛盾之違法。次查原
判決依警察查扣之出貨單顯示，自八十四年五月二十五日起，至八十四年十二月十九
日止，共售出「陽生董公藥酒」一百六十七箱，有十二張出貨單附卷可按，加計前開
查扣之「董公藥酒」一千三百九十八瓶（一一六‧五箱，每箱十二瓶），共計應係二
百八十三點五箱，原判決竟認定為二百七十九點五箱，計算亦有違誤，而查扣之出貨
單，其出貨日期係至八十四年十二月二十三日止，原審僅算至十二月十九日，併有可
議。末查上訴人主張陽生公司於八十四年三月間製造之「董公藥酒」，實際僅為二百
四十六箱，有退貨單二紙，及陽生公司成品庫存卡一紙附卷可證云云，是否屬實，攸
關事實之確定，應予究明。又原審將林晃清提出之同一製造批號「陽生董公藥酒」一
瓶（製造批號ＤＳ○一○），送請行政院衛生署藥品食物檢驗局以薄層層析法檢驗結
果，就人參及枸杞子之成分均呈陽性反應，有該局、７、９藥檢參字第八五○九九
八八號檢驗成績書附卷可稽（見原審卷第六十一頁），而同一批藥酒，其檢驗之結果
，何以有「陰性反應」、及「陽性反應」之別，尤應予以釐清。上訴意旨，指摘原判
決關於上訴人部分不當，尚非全無理由，應認此部分有撤銷發回更審之原因。
二陽生製藥工業股份有限公司部分：
按刑事訴訟法第三百七十六條所列各罪之案件，經第二審判決者，不得上訴於第三審
法院，法有明文。本件上訴人陽生製藥工業股份有限公司因違反藥事法案件，原審係
依藥事法第八十七條後段（專科罰金）論處罪刑，核屬刑事訴訟法第三百七十六條第
一款之案件。依首開說明，既經第二審判決，自不得上訴於第三審法院，上訴人竟復
提起上訴，顯為法所不許。
據上論結，應依刑事訴訟法第三百九十七條、第四百零一條、第三百九十五條前段，
判決如主文。
中      華      民      國    八十六    年      八      月    二十七    日
                              最高法院刑事第三庭
                                  審判長法官  蔡  詩  文
                                        法官  張  吉  賓
                                        法官  莊  登  照
                                        法官  洪  明  輝
                                        法官  蔡  清  遊
      右正本證明與原本無異
                                              書  記  官
中      華      民      國    八十六    年      九      月     三       日
